臺灣屏東地方法院刑事判決　　　　　　　　　　　　　九十三年度簡上字第八二號
　　公　訴　人　臺灣屏東地方法院檢察署檢察官
　　被　　　告　丁○○
　　即　上訴人
右上訴人因動產擔保交易法案件，不服本院九十三年度簡字第七一一號中華民國九十
三年六月十五日第一審判決（聲請簡易判決處刑案號：九十三年度偵字第二一○七號
），提起上訴，本院管轄之第二審合議庭，認為應適用通常程序審判自為判決如左：
    主      文
原判決撤銷。
丁○○動產擔保交易之債務人，共同意圖不法之利益，將標的物遷移，致生損害於債
權人，處拘役肆拾日，如易科罰金，以參佰元折算壹日。
    事      實
一、丁○○與同居人乙○○（未據檢察官起訴）於民國九十年五月三十日，在屏東市
    ○○路四七六號，共同向匯豐汽車股份有限公司自由分公司（以下簡稱匯豐公司
    ）以動產擔保交易附條件買賣之方式，購買車牌號碼九Ｍ—五五三五號自小客車
    一部，並以丁○○為動產擔保交易之債務人，乙○○為其連帶保證人。約定總價
    金新臺幣（下同）八十九萬三千二百零八元，除支付頭期款二萬一千五百四十六
    元外，應付分期價款總額八十七萬一千六百六十二元，自九十年七月三十一日起
    ，至九十四年五月三十一日止，共分四十七期給付，每月一期，每期繳納一萬八
    千五百四十六元，標的物存放地點為屏東縣內埔鄉○○村○○街十六號八樓之二
    ，在價金未付清之前，標的物所有權仍屬於出賣人所有，買受人僅得依約占有使
    用，不得任意遷移或為其他處分。詎丁○○在取得標的物之後，自九十二年二月
    二十八日起即拒不付款，且與同居人乙○○共同基於意圖為不法利益之犯意聯絡
    ，由乙○○將該標的物遷移不知去向，致出賣人追索無著受有損害。
二、案經匯豐公司訴請臺灣屏東地方法院檢察署檢察官偵查起訴。
    理  由
一、訊據被告固坦承其為動產擔保交易之債務人，然另辯稱：其僅係乙○○之人頭，
    因乙○○債信不佳，方由伊出面任動產擔保交易之債務人，伊並未使用前述車輛
    ，車款均是乙○○在繳納，二人分手後，遂任由乙○○將車輛遷移不知去向云云
    。經查：
（一）被告確為動產擔保交易債務人之事實，除據告訴代理人丙○○指述明確外，並
      有附條件買賣契約書、動產擔保交易附條件買賣設定登記申請書、車籍資料可
      證，堪信被告此部份之自白與事實相符。
（二）本案車牌號碼九Ｍ—五五三五號自小客車使用人除乙○○外，被告亦有在使用
      ，被告與乙○○為同居人，二人並共同至車行選購該車，乙○○並出錢以被告
      名義買車等情，並據證人林文成在庭結証明確，證人林文成之證述，雖與證人
      乙○○相左（證人乙○○證稱：二人僅係基於同居情誼，方一起去看車，由乙○○任連帶保證人，並簽發四十八張支票與債權人，本案車輛皆由被告使用，
      自己是偶而使用，後因經濟困難，乙○○方沒幫被告繳車貸云云），然證人林
      文成為該二人之鄰居，與該二人均無嫌隙，其陳述應較同應負擔本件動產擔保
      交易債務之連帶保證人乙○○之證詞為可採，堪信證人乙○○、被告二人確實
      共同使用、管領本案車輛，被告辯稱其僅為人頭云云，顯非可採。而前述車牌
      號碼九Ｍ—五五三五號自小客車現已遷移不知去向等情，並有訪視紀錄、照片
      三張在卷可證，並據證人乙○○陳述明確，堪信被告此部份之自白為真實。
（三）再證人乙○○與被告分手後，被告將系爭車輛交由乙○○管理使用，二人因經
      濟困難，欲出售本案車輛與車行，以清償動產擔保交易債務，乙○○親自駕車
      供買主甲○○查看車輛狀況後，再將車駛走，後由被告出面與買主甲○○簽訂
      車輛買賣契約等情，除據被告坦認外，並有該車輛買賣契約一紙在卷可證，及
      經證人甲○○證述明確，堪信被告確有與乙○○共同遷移該車輛及欲處分本案
      車輛以獲取不法利益之意圖。
（四）又證人甲○○雖於簽訂車輛買賣契約後，因發覺本案車輛欠款過多，不願履行
      與被告之本案車輛買賣交易，然被告顯係因無法負擔車款，將本案車輛交由乙○○遷移不知去向，而乙○○明知被告為動產擔保交易之債務人，竟收受並遷
      移該車輛，並曾伺機欲出售該車輛與第三人甲○○，該二人顯有共同意圖不法
      之利益，將標的物遷移，致生損害於債權人匯豐公司之行為，可以認定。是被
      告本案犯行明確，應依法論科。
二、被告為動產擔保交易之債務人，在未知會告訴人之情況下，即擅將標的物交由證
    人乙○○遷移不知去向，致告訴人無從追索受償、受有損失，核其所為係犯動產
    擔保交易法第三十八條之遷移動產擔保交易標的物罪。其與證人乙○○有犯意聯
    絡、行為分擔，乙○○雖不具動產擔保交易債務人之特定關係，然仍應依刑法第
    三十一條第一項之規定，論以共同正犯。原審據以論罪科刑，固非無見，惟其就
    本案係被告與證人乙○○共犯本罪之事實未予審酌，尚有未洽，上訴人上訴雖無
    理由，然原判決既有前述疏漏，即應由本院撤銷並自為判決。爰審酌被告身為動
    產擔保交易債務人，未誠實履行債務，反將車輛交付他人遷移，造成債權人之損
    害，迄今亦未清償已到期之債務等一切情狀，量處如主文所示之刑，並諭知易科
    罰金之折算標準，以資懲儆。
三、本件因未訊問證人林文成、甲○○，未及審酌被告另有共犯之罪行，以致檢察官
    據以求處罪刑之事實，與本院認定之犯罪事實不符，致未適用通常程序審理，其
    所踐行之簡易處刑程序違背法令，為保障當事人之審級利益，本院合議庭依通常
    訴訟程序審判後，按法院辦理刑事訴訟簡易程序案件應注意事項第十四點規定，
    應撤銷原審判決，以第一審法院之地位，自為第一審通常程序之判決。
依刑事訴訟法第四百五十五條之一第一項、第三項、第三百六十九條第一項前段、第
三百六十四條、第二百九十九條第一項前段，動產擔保交易法第三十八條，刑法第十
一條前段、第二十八條、第三十一條第一項、第四十一條第一項前段，罰金罰鍰提高
標準條例第一條前段、第二條，判決如主文。
本案經檢察官葉容芳到庭執行職務。
中      華      民      國      九十三      年    十一  月      四      日
                                      臺灣屏東地方法院刑事第六庭
                                          審判長法  官  石家禎
                                                法  官  林世民
                                                法  官  林家聖
右正本證明與原本無異。
如不服本判決應於收受本判決後送達後十日內向本院提出上訴書狀，其未敘述上訴理
由者，並得於提起上訴後十日內向本院補提理由書狀（均須按他造當事人之人數附繕
本 ）「切勿逕送上級法院」
                                                書記官  魏慧夷
中      華      民      國      九十三      年    十一  月      四      日
附錄本判決論罪之法條：
動產擔保交易法第三十八條
 (處分標的物之處罰)
動產擔保交易之債務人，意圖不法之利益，將標的物遷移、出賣、出質、移轉、抵押
或為其他處分，致生損害於債權人者，處三年以下有期徒刑、拘役或科或併科六千元
以下之罰金。
